臺灣板橋地方法院刑事判決　　　　　　　96年度訴字第1238號
公　訴　人　臺灣板橋地方法院檢察署檢察官
被　　　告　甲○○
選任辯護人　法律扶助辯護人　鄭聯芳律師
上列被告因違反毒品危害防制條例案件，經檢察官提起公訴（96
年度偵字第4503號），本院判決如下：
    主  文
甲○○犯共同販賣第二級毒品罪共五罪，各處有期徒刑年捌月
，未扣案行動電話（門號0000000000號）壹支於各罪
沒收之、未扣案各次販賣毒品所得新臺幣壹仟元應與綽號「小邱
」者分別於各罪連帶沒收，如全部或一部不能沒收時，就行動電
話追徵其價額，就各次販賣毒品所得以其與綽號「小邱」者之財
產連帶抵償之；又犯共同販賣第二級毒品未遂罪，處有期徒刑壹
年拾月，扣案第二級毒品甲基安非他命驗餘淨重零點壹貳伍柒公
克，沒收銷燬之、扣案包裹上開第二級毒品甲基安非他命之包裝
袋壹個及未扣案行動電話（門號0000000000號）壹支
，均沒收之，如行動電話全部或一部不能沒收時，追徵其價額。
應執行有期徒刑壹拾年，扣案第二級毒品甲基安非他命驗餘淨重
零點壹貳伍柒公克，沒收銷燬之、扣案包裹上開第二級毒品甲基
安非他命之包裝袋壹個及未扣案行動電話（門號0000000
000號）壹支，均沒收之、未扣案販賣毒品所得共新臺幣伍仟
元應與綽號「小邱」者連帶沒收，如全部或一部不能沒收時，就
行動電話追徵其價額，就販賣毒品所得以其與綽號「小邱」者之
財產連帶抵償之。
其餘被訴部分無罪。
    事  實
一、甲○○明知甲基安非他命（起訴書誤載為安非他命）為毒品
    危害防制條例第2 條第2 項第2 款規定之第二級毒品，依法
    不得販賣，竟因真實姓名不詳綽號「小邱」之成年男子委請
    其代為詢問有無友人需購買甲基安非他命，且其友人乙○○
    適無購買甲基安非他命之管道，甲○○遂與「小邱」共同基
    於販賣第二級毒品營利之犯意聯絡，於民國95年7 月至96年
    2 月間，每次經乙○○、甲○○相互以渠等所使用之行動電
    話（乙○○門號為0000000000號、甲○○門號為0000000000
    號）聯絡確定購買新臺幣（下同）1 千元價格重量（約0.25
    公克）之甲基安非他命後，甲○○即先前往臺北市○○區○
    ○路某處向「小邱」取得甲基安非他命，並分別在臺北市○
    ○○路「衣蝶百貨公司」（即乙○○工作地點）、臺北縣三
    重市○○街27巷12號4 樓（即乙○○住處）或臺北市○○區
    ○○路245 巷5 號（即甲○○住處）附近等處，交付甲基安
    非他命與乙○○並收取價金共五次，迨各次交易完成後，甲
    ○○即將販得價金交與「小邱」，「小邱」再無償提供重量
    不詳之甲基安非他命與甲○○施用做為報酬。嗣於96年2 月
    12日13時10分許，乙○○再次循上開模式向甲○○訂購2千
    元價格重量（約0.5 公克）之甲基安非他命，雙方並相約在
    臺北縣三重市○○街32號前交易，然因乙○○認甲○○此次
    交付之甲基安非他命重量不足發生爭執，而於乙○○尚未將
    2 千元交付與甲○○之際，即為警在前址當場查獲而未完成
    交易，同時扣得乙○○丟棄在腳邊地上、屬「小邱」所有供
    販賣第二級毒品所用之甲基安非他命（淨重0.1260公克，驗
    餘淨重0.1257公克）1 包。
二、案經臺北市政府警察局松山分局報請臺灣板橋地方法院檢察
    署檢察官偵查後提起公訴。
    理  由
壹、證據能力部分：
一、被告甲○○於本院96年7 月6 日準備程序中，雖曾辯稱：警
    察有說不照著講的話，要灌我水，脫我衣服，警察威脅我的
    時候，是在另外一個房間裡，錄音帶應該沒有錄到他們威脅
    我的情形，是在裡面講好之後，才到外面作筆錄，後來因為
    我照他們講，所以就沒有被刑求，後來檢察官提訊我時，我
    不會講，所以就照著警察局時講，內容都是警察叫我這樣說
    的云云，辯護人遂主張被告警詢時所言非出於自由意識，爭
    執證據能力云云。然查，被告於本院同日準備程序時，後旋
    改稱：回答內容都是我自己講的，不是警察教我這樣講的，
    但我講的內容都不是事實，像警察問我說認識乙○○多久，
    賣給乙○○幾次，他們說應該有十次，我就順著他們講說有
    等語明確（見本院卷第38頁），則警詢回答內容既係本於被
    告自身所言，足見警詢時應無人使用強暴、脅迫、利誘、詐
    欺或其他不正方法取供之情形，就此證人即第一次警詢筆錄
    詢問人警員蔡崇群於本院審理時，復具結證稱：被告第一次
    警詢筆錄係其與警員林鴻輝一起製作的，當初在作筆錄時有
    全程錄音，過程是採一問一答，在製作筆錄之前、之中都沒
    有恐嚇或毆打被告要配合詢問，被告陳述都是出於他的自由
    意識等語綦詳，再觀諸被告嗣於同日檢察官內勤訊問時，仍
    供稱：扣案毒品是我朋友「小邱」的，是「小邱」拿給我，
    要我拿給乙○○，因為乙○○要買安非他命2 千元，乙○○
    是跟我聯絡，我從95年1 月間至96年2 月，總共給乙○○安
    非他命十次，有時候在他家給他，有時候在衣蝶百貨給他，
    我每次都給他1 千至2 千元不等等語，而於96年3 月14日檢
    察官訊問時，被告雖辯稱沒有販賣毒品給乙○○云云，惟猶
    一致供稱：我只有幫「小邱」問乙○○要不要買毒品，乙○
    ○要的話，我就會去跟「小邱」拿貨，我都是去臺北市○○
    區○○路附近跟「小邱」拿貨，總共拿給乙○○約十次的毒
    品，我都在臺北市衣蝶百貨或臺北市○○區○○路住所或乙
    ○○位於三重市的住所附近拿給他毒品等情，核被告於偵查
    中所述內容均與兩次警詢時所陳大致相符，甚且更進一步向
    檢察官供明總共拿毒品給乙○○之次數、各次交易地點等細
    節為何，是尚難認被告兩次警詢所述存有何不正方法或顯與
    事實不符之瑕疵，本院認皆有證據能力，辯護人上開所辯並
    無可採。
二、辯護人於本院準備程序中，另認證人乙○○於警詢及檢察官
    訊問時所為之證述皆無證據能力云云。惟按被告以外之人於
    審判外之言詞或書面陳述，除法律有規定者外，不得作為證
    據，又被告以外之人於偵查中向檢察官所為之陳述，除顯有
    不可信之情況者外，得為證據，刑事訴訟法第159 條第1 項
    、第159 條之1 第2 項分別定有明文。查證人乙○○於警詢
    之陳述，係被告甲○○以外之人於審判外之陳述，經核尚不
    符合刑事訴訟法就傳聞法則所為之例外規定，自不得作為證
    據；又證人乙○○於偵查中經檢察官以證人身分傳訊具結所
    為之證述，為被告以外之人於偵查中向檢察官所為之陳述，
    除顯有不可信之情況者外，原則上得作為證據，且為保障被
    告之詰問權，本院已於審理期日傳訊乙○○到庭進行交互詰
    問，而檢察官及辯護人均已就上開證人於偵查中之證述內容
    詰問證人，足認就該證人於檢察官訊問時之證言，已行使反
    對詰問權，且證人乙○○於偵查中向檢察官所為之陳述，既
    經事前具結，並有全程錄影在案，同時由本院在審理期日當
    庭勘驗確定筆錄記載與證人實際供述內容相同（見本院卷第
    74頁），而被告及辯護人均未抗辯或舉證證明證人乙○○於
    檢察官訊問時所為陳述，有何顯不可信之情形，依前開刑事
    訴訟法規定，其於檢察官訊問時所為之證述，自得為證據。
三、至本案以下其餘認定事實所引用之證據，檢察官、被告甲○
    ○及選任辯護人均未就證據能力表示異議，而各該證據依刑
    事訴訟法規定亦無不具證據能力之情事，故本院認均得作為
    認定被告有罪之依據，合先敘明。
貳、有罪部分：
一、訊據被告甲○○固不否認伊於96年2 月12日13時10分許，在
    臺北縣三重市○○街32號前，自「小邱」處取得並交付甲基
    安非他命1 包與乙○○，然因乙○○認重量不足與之發生爭
    執，而於尚未交付金錢之際，即共同為警當場查獲，並扣得
    乙○○丟棄在腳邊地上之甲基安非他命1 包，而伊前於95年
    6 月間認識「小邱」後，亦曾於95年7 月至96年2 月間，從
    「小邱」處拿甲基安非他命交與乙○○等情，惟辯稱：伊沒
    有販賣甲基安非他命與乙○○，伊是與乙○○一起出資合買
    ，然後才由伊拿給乙○○，伊施用毒品都是跟人家買的，並
    無別人免費提供毒品云云；辯護人則為被告辯護稱：被告與
    乙○○均係長期施用毒品之消費者，被告與乙○○共同出錢
    ，由被告出面向「小邱」購買安非他命，被告於買到毒品後
    ，再將毒品與乙○○均分，並非被告販賣毒品與乙○○，業
    經證人乙○○於本院審理時證述在卷，因為二人共同出資向
    他人購買比較便宜，如果被告是販賣毒品，不可能只賣給乙
    ○○一人，更不可能使用自己之手機門號與乙○○互通電話
    ，警方亦未前往被告家搜查，實難以令被告負販賣毒品刑責
    云云。經查：
（一）上揭犯罪事實，業據被告於警詢時，供承：乙○○打電話
      來跟我說要2 千元的甲基安非他命，那包甲基安非他命是
      我要賣給乙○○的，但是這包甲基安非他命數量不夠，所
      以他才還沒將錢交給我，那是我跟「小邱」拿的，因為乙
      ○○叫我幫他調，每次向「小邱」拿甲基安非他命去賣，
      然後將錢交回給「小邱」的時候，「小邱」會拿一些甲基
      安非他命給我吸食做為酬勞等語不諱，嗣於檢察官訊問時
      ，仍坦承：我只有幫「小邱」問乙○○要不要買毒品，乙
      ○○要的話，我就會去跟「小邱」拿貨，我都是去臺北市
      北投區○○路附近跟「小邱」拿貨，我都在臺北市衣蝶百
      貨或臺北市○○區○○路住所或乙○○位於三重市的住所
      附近拿給他毒品，每次交易都是先用電話聯絡確定他買多
      少錢後，我再去跟「小邱」拿毒品交給他，最後一次交易
      我還沒拿到錢就被警方查獲了，每次交易完成後，「小邱
      」都會請我毒品施用等情在卷，核與證人乙○○於檢察官
      訊問時，證稱：我跟被告要2 千元的甲基安非他命，要0.
      5 公克，但是被告只給我0.1 公克，所以我錢還沒有拿出
      來，就被警方查獲…（問：跟被告買過幾次毒品？）10次
      ，是從95年1 月開始至96年2 月，每次1 千元至2 千元不
      等，數量每次約0.25至0.5 公克不等。大部分都是在我位
      於三重市家中或臺北市○○○路衣蝶百貨我的工作地將甲
      基安非他命給我等語，而乙○○於本院審理時，同證稱：
      95年7 月到被查獲中間，被告應該有拿5 、6 次甲基安非
      他命給我，平均一至二個月會拿甲基安非他命給我，每次
      給被告1 千或2 千，重量有時候0.25或0.5 ，但都是目視
      的重量，我只有從被告那裡得到甲基安非他命，沒有其他
      管道，我本身施用毒品案件經觀察、勒戒後，業經不起訴
      處分等語相符（見本院卷第75、76、77頁）；另證人蔡崇
      群於本院審理時，則證稱：是因為證人乙○○要跟被告買
      2 千元的毒品，因為被告拿的量比較少，他們在爭執，所
      以我們才有時間查獲他們等語在案（見本院卷第67頁）。
      而96年2 月12日為警扣案之白色透明結晶1 包經送交通部
      民用航空局航空醫務中心囑託鑑定，經該中心以氣相層析
      質譜儀法檢驗，淨重0.1260公克，驗餘淨重0.1257公克，
      檢出甲基安非他命成分，有該中心96年4 月23日航藥鑑字
      第0960182 號毒品鑑定書附卷可稽，另乙○○於同日為警
      查獲經採集尿液送台灣尖端先進生技醫藥股份有限公司囑
      託鑑定結果，確呈安非他命類陽性反應，且甲基安非他命
      之濃度反應遠高於安非他命，亦有該公司96年3 月5 日濫
      用藥物檢驗報告在卷可參（按人體施用甲基安非他命後，
      其主要代謝物中，未改變型態之甲基安非他命占施用劑量
      達百分之43，安非他命則約為百分之5 ；人體若係施用安
      非他命後，主要代謝物中則有未改變型態之安非他命，但
      無甲基安非他命，此經法務部調查局以93年5 月4 日調科
      壹字第09362413980 號函釋明在案，而為本院辦理毒品案
      件職務上所已知之事實，足見人體若施用安非他命，其尿
      液代謝物不可能出現甲基安非他命，惟人體若施用甲基安
      非他命，其尿液代謝物除主要有甲基安非他命外，亦可能
      有少量之安非他命，是乙○○之尿液除呈現較少量之安非
      他命陽性反應外，主要係呈現甲基安非他命之陽性反應，
      依上開函示內容，乙○○自不可能係施用安非他命，而應
      係施用甲基安非他命，再參酌前開交通部民用航空局航空
      醫務中心毒品鑑定書結果，可知公訴意旨認被告係販賣安
      非他命與乙○○，顯有誤會，附此敘明），又被告於96年
      到被警員查獲時止，確有使用其行動電話（門號00000000
      00號）與證人乙○○（門號0000000000號）密切聯絡之事
      實，復有台灣大哥大、威寶電信股份有限公司之門號使用
      人及通聯紀錄資料各1 份附卷可憑，均足以佐證被告前開
      自白與事實相符，堪以採信。而被告雖未明確供陳其先前
      向「小邱」拿取甲基安非他命後，實際販售與乙○○之次
      數與價格，惟證人乙○○既已於本院審理時證稱：95年7
      月到被查獲中間，被告應該有拿5 、6 次甲基安非他命給
      我，每次1 千元至2 千元不等，數量每次約0.25至0.5 公
      克不等，是依罪疑惟輕原則，除96年2 月12日為警查獲當
      日外，被告前係每次自「小邱」處取得甲基安非他命後，
      再以1 千元之價格（約0.25公克）販賣甲基安非他命與乙
      ○○共五次，亦可認定。
（二）被告於本院訊問時，雖改稱係與證人乙○○共同出資向「
      小邱」購買甲基安非他命，且否認「小邱」曾因此免費提
      供毒品供其施用云云，而證人乙○○於本院審理時，亦配
      合被告證稱：都由我們二人共同出錢以後，由被告去買，
      這樣比較省錢，被告會在當場用小袋子裝分給我，96年2
      月12日當天原本我們一人要出2 千去買，因為被告跟我講
      去拿的時候，那邊只剩下1 千的量而已，所以我不要。先
      前於製作筆錄時，我沒有講說我跟他買，是說我跟他拿，
      檢察官只有問我東西是誰去買的，我能確定每次被告都有
      一起出錢云云，惟查，被告或證人乙○○前於警詢及檢察
      官訊問時，均未曾提及二人係合資後，再推由被告出面向
      「小邱」購買毒品之情，卻於本院審理時無端共同翻異前
      詞，渠等事後所言之真實性已值懷疑。次查乙○○於檢察
      官訊問時，已證稱：我請被告幫我調甲基安非他命，是不
      是被告自己在賣我不知道等語甚明，若乙○○確知被告於
      每次購買毒品皆有一起出資的話，則被告既與乙○○同為
      出錢之買家，乙○○焉可能就被告是否為賣家之情未敢肯
      定？且嗣經檢察官訊問乙○○跟被告買過幾次毒品時，乙
      ○○亦直接回答十次，並無再為澄清之舉，業經本院當庭
      勘驗96年2 月12日訊問錄影光碟內容無誤，足見乙○○實
      就被告施用毒品之來源管道並不知情，亦不明瞭被告與「
      小邱」間之關係為何，僅知需跟被告聯絡購買交易毒品而
      已。再若被告為警查獲當天亦有共同出資，何以從頭到尾
      均未見渠等有準備對半分裝甲基安非他命之情？又若係因
      被告所取得的毒品重量不足所致，則被告以其原出資2 千
      元之金額支應、攜回自行施用即可，有何必要再以電話邀
      約乙○○外出當面交易？而乙○○又有何必要就重量不足
      之事與被告持續發生爭執致為警逮捕？凡此均可認渠等所
      稱共同出資購買毒品乙節，實與事實不符，要屬被告事後
      畏罪卸責之詞，難以採信。
（三）按以營利之意圖交付毒品，而收取對價之行為，觸犯販賣
      毒品罪；苟非基於營利之意圖，而以原價或低於原價有償
      轉讓毒品與他人，僅得以轉讓毒品罪論處；若無營利之意
      圖，僅基於幫助施用毒品者取得供施用毒品之目的，而出
      面代購，或共同合資購買並分攤價金及分受毒品，則屬應
      否成立施用毒品罪或其幫助犯之範疇，三者行為互殊，且
      異其處罰（最高法院96年度台上字第5139號判決意旨參照
      ）。查被告於警詢及檢察官訊問時，均已供明：我有幫「
      小邱」問乙○○要不要買毒品，每次向「小邱」拿甲基安
      非他命賣給乙○○，然後將錢交回給「小邱」的時候，「
      小邱」都會拿一些甲基安非他命給我吸食等情，則本案雖
      無法查知「小邱」與被告販賣海洛因之實際利潤為何，惟
      販賣第二級毒品既係政府嚴予查緝之違法行為，且毒品可
      任意分裝或增減其分量，而每次買賣之價量，亦隨時隨雙
      方關係之深淺、當時之資力、需求程度及對行情之認知等
      因素，機動的調整，因此販賣之利得，除經被告坦承犯行
      ，或帳冊價量均記載明確外，委難查得實情，是縱未確切
      查得販賣賺取之實際差價，但除別有事證，足認係按同一
      價格轉讓，確未牟利之情形外，尚難執此認非法販賣之事
      證有所不足，致知過坦承者難辭重典，飾詞否認者反得逞
      僥倖，而失情理之平；且甲基安非他命之價格不低、取得
      不易，苟無利可圖，「小邱」當不可能願意於交易完成後
      另提供數量不詳之甲基安非他命供被告無償施用，是其販
      入之價格必較售出之價格低廉，而有從中賺取買賣差價牟
      利之意圖及事實無疑。又被告於每次完成交易後，既均可
      自「小邱」處從中賺取免費甲基安非他命施用之利益，是
      被告主觀上與「小邱」同具有藉此營利之意圖，亦堪認定
      。而被告於檢察官訊問時，雖辯稱：乙○○每次交易幾乎
      都會請我一些毒品用云云，惟乙○○於本院審理時，業已
      證述：被告拿給我甲基安非他命，我除了給他錢外，沒有
      給他什麼好處等語在案（見本院卷第75頁），參諸乙○○
      為警查獲當日尚就被告所交付甲基安非他命重量不足而與
      之發生爭執，足見其對於所購買之甲基安非他命之價格、
      數量甚為重視，焉有可能平白無償提供與被告施用？故被
      告就此所辯亦有不實，委無可採。
（四）至辯護人雖辯稱：被告若有販賣毒品，不可能只賣給乙○
      ○一人，更不可能使用自己之手機門號與乙○○互通電話
      ，警方亦未前往被告家搜查云云。惟查，本案依上開積極
      證據資料，已足認定被告與「小邱」確有共同販賣甲基安
      非他命與乙○○之事實，且該販賣第二級毒品罪責之成立
      ，並不以販賣毒品與多數人為構成要件，而各人取得毒品
      施用之管道復未必相同，自不因被告有無販賣毒品與其他
      人而影響其罪責。另被告於警詢時既已坦承販賣第二級毒
      品與乙○○等情不諱，並當場扣得甲基安非他命1 包，則
      警員未再至被告住處搜查有無其他事證，於犯罪偵查處置
      上亦無何瑕疵可指。再行為人為遂行犯罪所採取之手段，
      實際上是否易於為警發覺查獲，全視各行為人之智識程度
      、行事風格及以往經驗而異，與其有無實施犯罪顯屬兩事
      ，不得僅因被告使用本人手機門號與乙○○聯絡，即得反
      證被告並無販賣甲基安非他命之情，否則任何使用本人電
      話門號、住家地址、身分證件、金融帳戶等個人資料憑以
      實施犯罪相關環節者，豈非皆得據以辯駁其無犯罪之意？
      是辯護人就此所辯顯皆屬無稽，同無可採。
（五）綜上所述，被告及辯護人前開所辯，無非係事後畏罪卸責
      之詞，均無可採。本案事證明確，被告犯行洵堪認定。
二、核被告甲○○於95年7 月至96年2 月間販賣甲基安非他命與
    證人乙○○五次之行為，均係犯毒品危害防制條例第4 條第
    2 項之販賣第二級毒品既遂罪；其於96年2 月12日為警查獲
    當日所為，係犯同條例第6 項、第2 項之販賣第二級毒品未
    遂罪，且被告當日係已著手於販賣甲基安非他命行為之實行
    ，係因乙○○尚未將價金交付與被告之際，即為警當場查獲
    而不遂，屬未遂犯，爰依刑法第25條第2 項規定，按既遂犯
    之刑減輕之。被告各次持有甲基安非他命之低度行為，應為
    各次販賣甲基安非他命既、未遂之高度行為所吸收，不另論
    罪。又被告與「小邱」間就各次販賣第二級毒品既、未遂之
    犯行間，皆有犯意聯絡及行為分擔，均為共同正犯，就此起
    訴書雖認被告所為係構成販賣第二級毒品罪嫌之幫助犯，惟
    按刑法上之幫助犯，係對於犯罪與正犯有共同之認識，而以
    幫助之意思，對於正犯資以助力，而未參與實施犯罪之行為
    者而言（最高法院88年度台上字第1270號判決意旨參照），
    查本案被告既係冀求每次與乙○○交易完成後，自「小邱」
    處取得甲基安非他命供己施用，方居中牽線完成買賣交易事
    宜，且於為警查獲時，尚就出售重量是否不足乙事與乙○○
    發生爭執，顯見其尚非基於幫助犯意為「小邱」販賣第二級
    毒品，而係以自己犯罪之意思參與犯罪，應屬共同正犯無疑
    ，公訴意旨就此存有誤會，惟基本社會事實既屬同一而為起
    訴效力所及，且本院改以共同正犯論罪科刑，對被告復較為
    不利，是經本院於審理期日當庭告知被告所為可能涉犯共同
    販賣第二級毒品罪嫌後，自得逕予變更起訴法條（最高法院
    96年度台上字第3724號判決意旨參照）。再被告各次販賣甲
    基安非他命既、未遂之價格、數量尚微，而與大量出售第二
    級毒品以賺取巨額價差者，顯屬有別，其因而各觸犯法定刑
    為無期徒刑或7 年以上有期徒刑之重典，倘處以法定最低本
    刑，仍嫌過苛，情輕法重，犯罪情狀顯可憫恕，是就被告各
    次所為販賣第二級毒品既、未遂犯行，爰依刑法第59條規定
    ，均酌減其刑，且就前開販賣第二級未遂部分，應遞減輕其
    刑。又學理上所謂「集合犯」，係一種構成要件類型，亦即
    立法者針對特定刑罰規範之構成要件，已預設其本身係持續
    實行之複次行為，具備反覆、延續之行為特徵，將之總括或
    擬制成一個構成要件之「集合犯」行為，此種犯罪以反覆實
    行為典型、常態之行為方式，具侵害法益之同一性，因刑法
    評價上為構成要件之行為單一，因而僅包括成立一罪。而毒
    品危害防制條例第4 條第2 項之販賣第二級毒品罪，在95年
    7 月1 日刑法修正施行前，並未被認係「集合犯」，而在上
    開刑法修正時（或之後），亦未經立法機關另為「集合犯」
    之立法，且被告與「小邱」共同販賣第二級毒品，因牽涉本
    身貨源是否充足、證人乙○○需求情形等因素，主觀上亦難
    認出於一次決意，是渠等共同販賣第二級毒品之行為，應為
    數罪之評價，始符刑罰公平原則，而不能認為係屬「集合犯
    」之實質上一罪，故被告五次販賣第二級毒品既遂、一次販
    賣第二級毒品未遂之犯行，應依其販售之次數，予以分論併
    罰。爰審酌被告各次犯罪動機、手段、販賣甲基安非他命之
    數量、所得財物、對國民健康所生危害之程度，及被告前於
    警詢及檢察官訊問時，尚知坦認所為，嗣於本院訊問時，竟
    飾詞否認犯行等一切情狀，就各次販賣第二級毒品既、未遂
    犯行，分別量處如主文所示之主刑（本案被告犯罪時間雖均
    在96年4 月24日以前，惟各次所犯之罪係屬中華民國96年罪
    犯減刑條例第3 條第1 項第15款所定之罪，且均經本院宣告
    逾有期徒刑1 年6 月以上之刑，故皆不得減刑，併此敘明）
    ，並定其應執行之刑，以資懲儆。
三、扣案甲基安非他命（驗餘淨重0.1257公克），係查獲之第二
    級毒品，且與被告甲○○96年2 月12日所為販賣第二級毒品
    未遂犯行有關，不論屬於被告與否，應依毒品危害防制條例
    第18條第1 項前段規定，於所宣告販賣第二級毒品未遂罪主
    刑及定應執行刑後，諭知沒收銷燬之（至因鑑定需要而經取
    用滅失之部分，則不再宣告沒收銷燬）；同日扣案之包裹前
    開甲基安非他命之包裝袋1 個，係共犯「小邱」所有，用於
    包裹毒品，防止其裸露、潮濕，便於攜帶，供本案販賣第二
    級毒品未遂犯行所用之物，業據被告於檢察官訊問時供明無
    誤，亦應依毒品危害防制條例第19條第1 項規定，於所宣告
    販賣第二級毒品未遂罪主刑及定應執行刑後，併諭知沒收之
    。至被告所使用未扣案之行動電話（門號0000000000號）1
    支，係被告所有供各次販賣第二級毒品既、未遂犯行所用之
    物，亦據被告於檢察官訊問及本院審理時陳明在卷，且無證
    據證明業已滅失不復存在，均應依毒品危害防制條例第19第
    1 項規定，於各罪主刑及所定應執行之刑下宣告沒收，如全
    部或一部不能沒收時，應追徵其價額。而被告與「小邱」先
    後五次販賣第二級毒品既遂所得各1 千元，雖未扣案，仍應
    依毒品危害防制條例第19條第1 項規定於各販賣第二級毒品
    既遂罪主刑及所定應執行之刑下諭知與綽號「小邱」者連帶
    沒收，如全部或一部不能沒收時，以其與綽號「小邱」者之
    財產連帶抵償之。
、無罪部分：
一、公訴意旨另以：被告甲○○基於幫助他人販賣第二級毒品安
    非他命之犯意，自95年1 月起至95年6 月止，受真實姓名不
    詳綽號「阿弟」之人所託代尋買家，其遂以所持手機000000
    0000號撥打至乙○○所持手機0000000000號聯絡毒品買賣事
    宜，再由其依乙○○所需購買之價格至臺北縣八里鄉某處，
    向「阿弟」拿取不等量之安非他命，以1 千元至2 千元不等
    之價格幫助「阿弟」販售安非他命予乙○○共五次，並代為
    收受乙○○所支付之買賣價金。因認被告此部分同涉有刑法
    第30條第1 項、毒品危害防制條例第4 條第2 項之幫助販賣
    第二級毒品罪嫌等語。
二、按犯罪事實應依證據認定之，無證據不得認定犯罪事實，刑
    事訴訟法第154 條第2 項，定有明文。所謂認定犯罪事實之
    證據，係指足以認定被告確有犯罪行為之積極證據而言，苟
    未能發現相當證據，或證據不足為不利於被告事實之認定時
    ，即應為有利於被告之認定，更不必有何有利之證據，亦不
    能以推測或擬制之方法，以為裁判基礎（最高法院29年上字
    第3105號、40年台上字第86號判例參照）。另按認定犯罪事
    實，所憑之證據，雖不以直接證據為限，間接證據亦包括在
    內，然無論直接或間接證據，其為訴訟上之證明，須於通常
    一般之人均不致於有所懷疑，而得確信其為真實之程度者，
    始得據之為有罪之認定，倘其證明尚未達到此一程度，而有
    合理性懷疑之存在時，即無從為有罪之認定（最高法院76年
    臺上字第4986號判例參照）。
三、公訴意旨認被告甲○○涉有前開幫助「阿弟」販賣第二級毒
    品與乙○○之犯嫌，係以被告於警詢及檢察官訊問時之自白
    ，及證人乙○○於警詢及檢察官訊問時之證述，為其論據（
    蓋96年2 月12日為警扣案之甲基安非他命1 包係「小邱」所
    有者，另卷內通聯紀錄亦非檢察官所指被告幫助「阿弟」販
    賣第二級毒品期間之資料）。訊據被告堅決否認有何幫助「
    阿弟」販賣第二級毒品與乙○○之情，經查，證人乙○○於
    警詢時之證述尚無證據能力，已如前所述，而其於檢察官訊
    問時，僅證述：我請被告幫我調甲基安非他命，是不是被告
    自己在賣我不知道等語，嗣於本院審理時，復稱：我不清楚
    被告可不可以從賣家那裡得到好處等情，足見證人乙○○實
    不知被告於交付甲基安非他命後，有無自「阿弟」處取得任
    何利益，就此被告於96年3 月14日檢察官訊問時，則已陳明
    ：每次交易完成後，僅有「小邱」會請我毒品施用，至於「
    阿弟」則沒有拿給我毒品用等語，核與被告警詢時所言尚無
    矛盾之處，故被告自「阿弟」處取得毒品後，再交付與乙○
    ○時，其本身主觀上是否有營利意圖，即非無疑，尚不能排
    除其僅係基於幫助乙○○取得供施用毒品之目的，而出面代
    購之可能，故依罪疑惟輕原則，至多僅能認被告所為該當幫
    助施用第二級毒品罪責。惟刑法對於幫助犯之處罰係建立在
    限制從屬形式之理論，故幫助犯之成立自應以正犯存在為前
    提，查本案證人乙○○經警於96年2 月12日採集尿液送鑑驗
    後，雖確呈甲基安非他命陽性反應，足認其前有施用第二級
    毒品之行為，然乙○○前未曾因施用毒品而經觀察、勒戒或
    強制戒治之紀錄，依毒品危害防制條例第20條第1 項及第23
    條第2 項規定，自不得依法追訴，而乙○○此次經送觀察、
    勒戒後，因無繼續施用毒品之傾向，業於96年4 月13日由臺
    灣板橋地方法院檢察署檢察官以96年度毒偵字第1614號為不
    起訴處分確定，有該不起訴處分書在卷可參，是乙○○所為
    既不成立毒品危害防制條例第10條第2 項之施用第二級毒品
    罪，則被告所為自與幫助施用第二級毒品罪責不合。
四、綜上，本案既查無積極證據足資證明被告此部分所為涉有幫
    助販賣第二級毒品犯行，且因證人乙○○尚未該當施用第二
    級毒品罪責，被告亦難構成幫助施用第二級毒品罪嫌，自應
    就此部分諭知被告無罪。
據上論斷，應依刑事訴訟法第299 條第1 項前段、第300 條、第
301 條第1 項，毒品危害防制條例第4 條第2 項、第6 項、第18
條第1 項前段、第19條第1 項，刑法第11條前段、第28條、第25
條、第59條、第51條第5 款、第9 款，判決如主文。
本案經檢察官顏世翠到庭執行職務。
中　　華　　民　　國　　96　　年　　11　　月　　14　　日
                刑事第十五庭  審判長法　官  陳 鴻 清
                                    法  官  劉 安 榕
                                    法  官  張 兆 光
上列正本證明與原本無異。
如不服本判決，應於判決送達後10日內敘明上訴理由，向本院提
出上訴狀 (應附繕本)，上訴於臺灣高等法院。
                                    書記官  曹 秋 冬
中　　華　　民　　國　　96　　年　　11　　月　　19　　日
附錄本案論罪科刑法條：
毒品危害防制條例第4 條
製造、運輸、販賣第一級毒品者，處死刑或無期徒刑；處無期徒
刑者，得併科新臺幣1 千萬元以下罰金。
製造、運輸、販賣第二級毒品者，處無期徒刑或7 年以上有期徒
刑，得併科新臺幣7 百萬元以下罰金。
製造、運輸、販賣第三級毒品者，處5 年以上有期徒刑，得併科
新臺幣5 百萬元以下罰金。
製造、運輸、販賣第四級毒品者，處3 年以上10年以下有期徒刑
，得併科新臺幣3 百萬元以下罰金。
製造、運輸、販賣專供製造或施用毒品之器具者，處1 年以上7
年以下有期徒刑，得併科新臺幣1 百萬元以下罰金。
前5 項之未遂犯罰之。
